【裁判字號】    99,訴,189
【裁判日期】    990205
【裁判案由】    毒品危害防制條例
【裁判全文】
臺灣臺中地方法院刑事判決               99年度訴字第189號
公  訴  人  臺灣臺中地方法院檢察署檢察官
被      告  甲○○
上列被告因毒品危害防制條例案件，經檢察官提起公訴（98年度
毒偵字第3799號），本院合議庭裁定由受命法官獨任進行簡式審
判程序，判決如下：
    主          文
甲○○持有第一級毒品，累犯，處有期徒刑捌月，扣案海洛因貳
包（驗餘淨重分別為零點零柒伍公克、零點肆捌肆公克）均沒收
銷燬之；又施用第二級毒品，累犯，處有期徒刑捌月，扣案甲基
安非他命貳包（驗餘淨重分別為零點零伍公克、零點玖零公
克）均沒收銷燬之。應執行有期徒刑壹年貳月，扣案海洛因貳包
（驗餘淨重分別為零點零柒伍公克、零點肆捌肆公克）及甲基安
非他命貳包（驗餘淨重分別為零點零伍公克、零點玖零公克
）均沒收銷燬之。
    犯罪事實及理由
一、甲○○前因施用毒品案件，經送觀察、勒戒後，認無繼續施
    用毒品之傾向，於民國87年7 月17日執行完畢釋放。其後於
    5 年內，又因施用毒品案件，經送觀察、勒戒結果，認有繼
    續施用毒品傾向，經法院裁定送強制戒治，於89年4 月14日
    執行完畢，並由檢察官提起公訴，經法院判決應執行有期徒
    刑1 年確定，於90年3 月31日執行完畢。復因施用毒品案件
    ，經法院判決、減刑後定執行刑有期徒刑5 月、7 月確定，
    接續執行，於97年4 月7 日執行完畢。詎仍不知悔改，其明
    知海洛因係毒品危害防制條例第2 條第2 項第1 款所列管之
    第一級毒品，非經許可，不得非法持有，於98年9 月30日前
    2 、3 個星期之某日，在豐原交流道附近，以新臺幣1000元
    之價格，向綽號「阿季」不詳真實姓名年籍之成年男子購入
    海洛因2 包（驗餘淨重分別為0.075 公克、0.484 公克）後
    ，即非法持有之。另基於施用第二級毒品之犯意，於98年9
    月28日晚間8 時許，在其位於臺中市○○區○○路4 段360
    號9 樓之18住處，以置入玻璃球燒烤吸食煙霧之方式，施用
    甲基安非他命1 次。嗣於98年9 月30日晚間8 時許，因另案
    通緝，在臺中市○○區○○路4 段350 巷口為警查獲，並當
    場在其身上扣得甲基安非他命1 包（驗餘淨重0.903 公克）
    ，並於同日晚間9 時30分許，經甲○○同意，在其上開住處
    搜索扣得海洛因1 包（驗餘淨重0.075 公克）、甲基安非他
    命1 包（驗餘淨重0.053 公克），另於98年10月2 日凌晨1
    時10分許入臺灣臺中看守所時，經檢查人員於其攜帶鐵盒內
    查獲扣得海洛因1 包（驗餘淨重0.484 公克）。
二、上開犯罪事實，業據被告甲○○於本院審理時坦承不諱，且
    被告為警查獲後，經採尿送驗結果，呈安非他命、甲基安非
    他命陽性反應，有中山醫學大學附設醫院檢驗科藥物檢測中
    心出具之尿液檢驗報告1 份在卷可稽。又上開在被告身上及
    住處所扣得疑似毒品之白色粉末、透明結晶各2 包，經送鑑
    定結果，確實為海洛因（驗餘淨重分別為0.075 公克、0.48
    4 公克）、甲基安非他命（驗餘淨重分別為0.053 公克、0.
    903 公克），亦有行政院衛生署草屯療養院草療鑑字第0981
    000073、0000000000號鑑定書各1 紙附卷可憑，足見被告自
    白與事實相符。本件事證明確，被告犯行堪以認定。
三、按毒品危害防制條例於92年7月9日修正公布，並自93年1月9
    日施行，其中第20條、第23條將施用毒品之刑事處遇程序，
    區分為「初犯」及「5年內再犯」、「5年後再犯」。依其立
    法理由之說明：「初犯」，經觀察、勒戒或強制戒治後，應
    為不起訴處分或不付審理之裁定；經觀察、勒戒或強制戒治
    執行完畢釋放後，「5年內再犯」者，因其再犯率甚高，原
    實施之觀察、勒戒或強制戒治既已無法收其實效，爰依追訴
    或裁定交付審理。至於經觀察、勒戒或強制戒治執行完畢釋
    放後，「5年後再犯」者，前所實施之觀察、勒戒或強制戒
    治已足以遮斷其施用毒品之毒癮，為期自新及協助其斷除毒
    癮，仍適用「初犯」規定，先經觀察、勒戒或強制戒治之程
    序。從而依修正之規定，僅限於「初犯」及「5 年後再犯」
    2 種情形，始應先經觀察、勒戒或強制戒治程序。倘被告於
    5 年內已再犯，經依法追訴處罰，縱其第3 次（或第3 次以
    上）再度施用毒品之時間，在初犯經觀察、勒戒或強制戒治
    執行完畢釋放5 年以後，已不合於「5 年後再犯」之規定，
    且因已於「5 年內再犯」，顯見其再犯率甚高，原實施觀察
    、勒戒或強制戒治，以無法收其實效，即應依該條例第10條
    處罰（最高法院95年第7 次刑事庭會議決議參照）。查本件
    被告前因施用毒品案件，經送觀察、勒戒後，認無繼續施用
    毒品之傾向，於87年7 月17日執行完畢釋放。其後於5 年內
    ，又因施用毒品案件，經送觀察、勒戒結果，認有繼續施用
    毒品傾向，經法院裁定送強制戒治，於89年4 月14日執行完
    畢，並由檢察官提起公訴，經法院判決應執行有期徒刑1 年
    確定，於90年3 月31日執行完畢，有卷附臺灣高等法院被告
    前案紀錄表可參。被告本件施用第二級毒品之犯行，雖係在
    前次強制戒治執行完畢5 年後所犯，惟被告初犯經觀察、勒
    戒程序後，5 年內即再因施用毒品案件經裁定觀察、勒戒及
    強制戒治，並經法院判刑確定執行完畢，詳如前述，顯見其
    並非執行完畢後5 年內均無任何施用毒品之犯行，則依前揭
    決議，被告所為本件施用第二級毒品之犯行，已無「初犯」
    或「5 年後再犯」規定之適用，自無須再重新施予觀察、勒
    戒或強制戒治之處遇程序，而應依毒品危害防制條例第23條
    第2 項規定，直接訴追處罰。
四、核被告所為，係犯毒品危害防制條例第11條第1 項之持有第
    一級毒品罪及同條例第10條第2 項之施用第二級毒品罪。被
    告因施用而持有甲基安非他命，乃其施用第二級毒品之當然
    手段，不另論罪。起訴書雖認被告關於第一級毒品部分係犯
    毒品危害防制條例第10條第1 項之施用第一級毒品罪，惟被
    告於本院審理時否認其本次有施用海洛因之犯行，且被告為
    警查獲後，先後在警局、看守所採尿送驗結果，呈嗎啡陰性
    反應、鴉片類陰性反應，有中山醫學大學附設醫院檢驗科藥
    物檢測中心出具之尿液檢驗報告、詮昕科技股份有限公司出
    具之濫用藥物尿液檢驗報告各1 份存卷可參，又被告於偵查
    中經採集毛髮送驗結果，因採集檢品數量不足，無法檢驗，
    亦有法務部調查局98年12月16日調科壹字第09800624160 號
    函在卷可考，本件並無證據足以證明被告確有施用海洛因之
    犯罪事實，是其持有上開海洛因2 包部分，僅能論以持有第
    一級毒品罪，且持有與施用第一級毒品兩者社會基礎事實相
    同，本院自得併予審理，並變更檢察官之起訴法條，併予敘
    明。被告所犯上開2 罪，犯意各別，行為互殊，應予分論併
    罰。被告前因施用毒品案件，經法院判決、減刑後定執行刑
    有期徒刑5 月、7 月確定，接續執行，於97年4 月7 日執行
    完畢，有卷附臺灣高等法院被告前案紀錄表可憑，其於有期
    徒刑執行完畢後5 年內故意再犯本件有期徒刑以上之數罪，
    均為累犯，應依法各加重其刑。爰審酌被告前因施用毒品案
    件，業經觀察、勒戒、強制戒治及法院多次判刑確定，有上
    述前案紀錄表可佐，猶再持有及施用毒品，顯無視國家杜絕
    毒品犯罪之禁令，其施用毒品之行為除戕害自身健康外，並
    危害社會秩序，惟念其犯後坦認罪行，態度尚屬良好等一切
    情狀，分別量處如主文所示之刑，並定其應執行之刑。扣案
    海洛因2 包（驗餘淨重分別為0.075 公克、0.484 公克）及
    甲基安非他命2 包（驗餘淨重分別為0.053 公克、0.903 公
    克），分別屬本案查獲之第一級、第二級毒品，應依毒品危
    害防制條例第18條第1 項前段之規定，宣告沒收銷燬之。另
    本件並未因被告所供述之毒品來源而查獲其他正犯或共犯，
    被告自無修正後毒品危害防制條例第17條第1 項減輕或免除
    其刑規定之適用，附此敘明。
據上論斷，應依刑事訴訟法第273條之1第1項、第299條第1項前
段、第300 條，毒品危害防制條例第10條第2 項、第11條第1 項
、第18條第1 項前段，刑法第11條前段、第47條第1 項、第51條
第5 款，判決如主文。
中    華    民    國    99    年     2    月     5    日
                  刑事第十一庭  法  官  羅智文
上正本證明與原本無異。
如不服本判決，應於送達後10日內向本院提出上訴狀（須附繕本
），上訴於臺灣高等法院臺中分院。
                                書記官  鄭淑英
中    華    民    國    99    年     2    月     5    日
附錄本案論罪科刑法條
毒品危害防制條例第10條第2項
施用第二級毒品者，處3年以下有期徒刑。
毒品危害防制條例第11條第1項：
持有第一級毒品者，處3年以下有期徒刑、拘役或新臺幣5萬元以
下罰金。

司法院資訊處製作；財團法人民間司法改革基金會備份。
